【裁判字號】    92,簡上,128
【裁判日期】    921211
【裁判案由】    傷害
【裁判全文】
臺灣士林地方法院刑事判決                        九十二年度簡上字第一二八號
    上  訴  人
    即  被  告  甲○○
                乙○○
右列上訴人即被告因傷害案件，不服本院九十二年度士簡字第一六０號，中華民國九
十二年三月十九日第一審刑事簡易判決（聲請簡易判決處刑案號：九十一年度偵字第
一０六一七號），提起上訴，本院管轄之第二審合議庭判決如左：
    主  文
上訴駁回。
甲○○、乙○○均緩刑貳年。
    事  實
一、甲○○、乙○○係朋友關係，二人與丙○○素不相識。民國九十一年八月十一日
    下午二時五十分許，三人在臺北市士林區○○○路一０九巷巷口，因行車糾紛發
    生爭執，詎丙○○心生不滿，基於傷害犯意，徒手毆打甲○○臉部，甲○○、乙○○見狀，復亦基於共同傷害之犯意，由甲○○先出手毆打丙○○之臉部，兩人
    因相互拉扯倒地後，丙○○即跨壓在甲○○腹部，繼續毆打甲○○，甲○○亦反
    擊毆打丙○○之頭、臉、前胸等部位，乙○○則由後拉住丙○○之上衣，出拳毆
    打丙○○背部，致甲○○因而受有臉部多處擦挫傷、左眼瞼切割傷、右頸、右膝
    、右手肘擦挫傷及眼眶骨骨折之傷害（丙○○犯傷害罪部分未經上訴，已確定）
    ；丙○○則受有右下眼皮擦傷、人中處右側擦傷、前胸左側擦傷、上背部擦傷、
    左上臂擦傷、右手背瘀腫及小擦傷等傷害。
二、案經被害人丙○○訴由臺北市政府警察局士林分局報請臺灣士林地方法院檢察署
    檢察官偵查後，聲請簡易判決處刑。
    理  由
一、訊據被告均矢口否認有何傷害之犯行，被告甲○○辯稱：渠沒有毆打被害人丙○○，渠僅在丙○○動手毆打後，推開丙○○，之後倒地也僅揮手抗拒而已，丙○○身上的傷應是兩人在地上扭滾所致云云；被告乙○○則以：因丙○○毆打被告
    甲○○，兩人拉扯倒地後，伊見丙○○壓在被告甲○○身上，所以由背後拉住丙○○之衣服，要將他拉開而已，並沒有毆打丙○○云云。惟查：
    (一)右揭被告甲○○、乙○○分別由前、後毆打告訴人丙○○成傷之事實，業據告
      訴人於警詢、偵查及本院審理時指訴綦詳，而告訴人於遭毆當日至臺北市立陽
      明醫院診斷結果，亦受有右下眼皮擦傷（約二×０‧三公分）、人中處右側擦
      傷（約二×０‧一公分）、前胸左側擦傷（約三×一‧二公分及二×一公分）
      、上背部擦傷（約五×一公分）、左上臂擦傷（約五×０‧五公分）、右手背
      瘀腫（三×三公分）及小擦傷等傷害，亦有卷附陽明醫院九十一年八月十一日
      出具之診斷書影本一紙在卷可稽（見偵卷第十九頁），核該受害部位與丙○○
      指訴之情已均相符節。
    (二)被告甲○○雖辯稱上開傷害全係丙○○自己翻滾倒地所致云云，被告乙○○固
      亦附和其詞，陳稱甲○○與丙○○二人倒地後有在地上側身滾動，丙○○背部
      也有靠到地上云云，惟丙○○在被告甲○○倒地後，即撲上前壓在甲○○身上
      ，且係跨壓在渠腹部等情，已經被告乙○○供明在卷（見本院卷第七一、七三
      頁），核與告訴人所證其係倒壓在甲○○近下半身地方也相吻合，以本院當庭
      所見，復經告訴人與被告甲○○分別自陳兩人之身形狀況，告訴人乃身高一百
      七十八公分、體重八十三公斤之身材魁梧壯漢，壓坐在身高一百七十一‧五公
      分，體重六十八公斤之甲○○腹部，其間丙○○並持續攻擊甲○○，衡情甲○○豈有餘力反身將丙○○壓滾在地？再衡諸丙○○所受傷勢分佈甚廣，並有右
      下眼皮、人中處等翻滾在地也難摩擦成傷之部位，丙○○所受之傷絕非倒地後
      翻滾所致，至為灼然。
    (三)至被告甲○○、乙○○又分別辯稱僅單純防衛丙○○之攻擊，或拉開攻擊甲○○之丙○○，沒有出手毆打云云，按正當防衛必須對於現在不法之侵害始得為
      之，侵害業已過去，即無正當防衛可言。至彼此互毆，又必以一方初無傷人之
      行為，因排除對方不法之侵害而加以還擊，始得以正當防衛論。故侵害已過去
      後之報復行為，與無從分別何方為不法侵害之互毆行為，均不得主張正當防衛
      。又衡之一般社會經驗法則，互毆係屬多數動作構成單純一罪而互為攻擊之傷
      害行為，縱令一方先行出手，而還擊一方在客觀上苟非單純僅對於現在不法之
      侵害為必要排除之反擊行為，因其本即有傷害之犯意存在，則對其互為攻擊之
      還手反擊行為，自無主張防衛權之餘地（最高法院三十年上字第一０四０號判
      例、八十四年度台上字第四０七號判決、八十四年度台非字第二０八號判決參
      照）。又緊急避難行為，係以自己或他人之生命、身體、自由、財產猝遇危難
      之際，非侵害他人法益別無救護之途，為必要之條件（最高法院二十四年上字
      第二六六九號判例參照）。查：
      1.丙○○前身受傷擴及右下眼皮、人中、前胸、左臂、右手背等各部位，非僅
        手、腳四肢，而各該處傷勢之程度及成傷之範圍又非輕微，再參酌被告甲○○雖一再強調渠僅用手抵禦丙○○之攻擊，並護住自己之臉部云云，但以甲○○臉部受有多處擦挫傷，左眼瞼有切割傷、右頸亦有擦挫傷，眼眶骨甚至
        骨折之傷情觀之，丙○○出手次數之多，下手之重，應足致舉手護臉之甲○○在手臂受有一定程度之傷害，惟依在卷之甲○○受傷診斷證明書顯示，渠
        只在右手肘有一擦挫傷，與渠所辯用手抗拒、防衛之情也不相吻，顯見被告
        甲○○應非單純舉手推拒、防衛丙○○之攻擊而已，尚有主動攻擊丙○○之
        頭、臉、前胸等部位之事實，應甚明確，是渠所辯僅出於防衛意思揮手推拒
        之辯，並無足取。
      2.再告訴人丙○○上背部受有擦傷範圍達五×一公分，已敘明如前，以被告甲○○倒地遭壓制之姿，顯不可能有出手毆傷此部位之機，而丙○○在甲○○
        倒地後即壓制在甲○○身上，並未有遭壓滾在地或背部靠地之事實，也經本
        院認明在前，參以被告乙○○復自承丙○○與被告甲○○兩人扭打在地時，
        伊在丙○○背後之事實，此傷應係被告乙○○在甲○○倒地後，趁丙○○毆
        打甲○○，無暇後顧之際，出拳毆打無誤。考諸當時甲○○遭丙○○毆打在
        地之情，倘被告乙○○在廖、吳二人尚未倒地之際，即能出手將甲○○拉離
        現場，抑或在二人扭打在地時，出手將告訴人自甲○○身上拉開，或推阻告
        訴人對甲○○之攻擊，均足以救護甲○○免於告訴人之毆打，則被告乙○○
        所為亦非必要之緊急避難行為甚明。
    (五)綜上，被告所辯各節均不足採，渠等事證明確，犯行堪以認定。
二、核被告所為，均係犯刑法第二百七十七條第一項之傷害罪。被告二人間有犯意聯
    絡及行為分擔，為共同正犯。原審以被告二人傷害犯行罪證明確，援引刑事訴訟
    法第四百四十九條第一項前段、第三項、第四百五十四條第二項、刑法第二十八
    條、第二百七十七條第一項、第四十一條第一項、罰金罰鍰提高標準條例第一條
    前段、第二條，逕以簡易判決各處被告拘役三十日，如易科罰金以三百元折算一
    日，經核認事用法均無不合，量刑亦稱允當，被告上訴意旨皆否認犯行而指摘原
    判決不當，提起本件上訴，核無理由，均應予駁回。
三、末查被告甲○○、乙○○前均未曾受有期徒刑以上刑之宣告，此有臺灣高等法院
    被告全國前案紀錄表存卷可按，渠等因行車糾紛，見被告甲○○受丙○○毆打後
    ，一時失慮，共同反手還擊丙○○，致觸犯本案犯行，惟事後已與告訴人丙○○
    當庭達成民事和解，並經其表示和解後願互結為友之原諒之意（見本院九十二年
    十一月二十七日審理筆錄第三九、四十頁），被告經此罪刑宣告之教訓，應皆能
    知警惕而無再犯之虞，因認前開宣告之刑，均以暫不執行為適當，爰就被告二人
    併均宣告緩刑二年，以勵自新。
據上論斷，應依刑事訴訟法第四百五十五條之一第一項、第三項、第三百六十八條，
刑法第七十四條第一款，判決如主文。
本案經檢察官張紜瑋到庭執行職務。
中      華      民      國    九十二    年     十二     月     十一     日
                                    臺灣士林地方法院刑事第四庭
                                        審判長法  官  謝  靜  恒
                                              法  官  何  信  慶
                                              法  官  梁  哲  瑋
右正本證明與原本無異。
本件判決決不得上訴。
                                              書記官  陳  美  英
中      華      民      國    九十二    年     十二     月     十二     日


司法院資訊處製作；財團法人民間司法改革基金會備份。
